【裁判字號】    98,訴,84
【裁判日期】    980223
【裁判案由】    違反毒品危害防制條例
【裁判全文】
臺灣屏東地方法院刑事判決                98年度訴字第84號
公  訴  人  臺灣屏東地方法院檢察署檢察官
被      告  甲○○
                    現於臺灣屏東監獄竹田分監執行中
上列被告因違反毒品危害防制條例案件，經檢察官提起公訴（98
年度毒偵字第2274號），被告於準備程序就被訴事實為有罪之陳
述，本院合議庭裁定由受命法官獨任逕行簡式審判程序，並予判
決如下：
    主  文
甲○○施用第二級毒品，累犯，處有期徒刑陸月。又施用第一級
毒品，累犯，處有期徒刑拾月，扣案之第一級毒品海洛因壹包（
檢驗前淨重零點零陸捌公克、檢驗後淨重零點零伍捌公克）及其
外包裝袋壹只均沒收銷燬之。應執行有期徒刑壹年貳月，扣案之
第一級毒品海洛因壹包（檢驗前淨重零點零陸捌公克、檢驗後淨
重零點零伍捌公克）及其外包裝袋壹只均沒收銷燬之。
    事  實
一、甲○○前於民國92年間，因違反毒品危害防制條例案件，經
    觀察勒戒後，認無繼續施用毒品之傾向，由臺灣屏東地方法
    院檢察署檢察官於同年9 月4 日，以92年度毒偵字第1385號
    為不起訴處分確定。復於94年、95年間，因違反毒品危害防
    制條例、竊盜與詐欺等案件，分別經本院以94年度訴字第11
    49號、95年度易字第158 號、95年度訴字第302 號與95度年
    簡字第526 號判決，判處有期徒刑8 月、1 年4 月、1 年6
    月與5 月確定，於95年3 月10日入監執行，上開案件合併執
    行並經減刑後，於96年12月20日執行完畢。
二、詎甲○○仍不知悔改，明知海洛因、甲基安非他命業經行政
    院公告列為毒品危害防制條例第2 條第2 項第1 款、第2 款
    之第一級、第二級毒品，不得施用、持有，復基於施用第一
    級毒品、第二級毒品之個別犯意，為下列之犯行：(一)於97年
    10月19日某時許，在屏東市歸來鄉某處汽車旅館，以將適量
    之甲基安非他命放入玻璃吸食器內，並點火燃燒使之產生煙
    霧，再吸取其煙氣之方式，施用甲基安非他命1 次；(二)於97
    年10月20日15時許，在屏東市○○路23號住處，以將海洛因
    粉末摻水置入針筒後再注射血管之方式，施用海洛因1 次。
    嗣於同年10月21日9 時3 分許，在屏東市○○路與公勤街口
    ，因行跡可疑為警盤查，甲○○於主管刑事訴追之公務員尚
    未發覺犯罪之際，主動自右口袋內取出海洛因，向警方自首
    其施用毒品犯行，並扣得海洛因1 包（檢驗前淨重0.068 、
    檢驗後淨重0.058 公克），又經其同意採集尿液送請鑑驗結
    果，嗎啡及甲基安非他命陽均呈陽性反應。
三、案經屏東縣政府警察局屏東分局報告屏東地方法院檢察署檢
    察官偵查起訴。
    理  由
一、本案被告甲○○所犯違反毒品危害防制條例罪，並非法定刑
    為死刑、無期徒刑或最輕本刑3 年以上有期徒刑之罪，亦非
    高等法院管轄第一審之案件，而被告於本院準備程序中就被
    訴事實為有罪之陳述，本院合議庭乃裁定由受命法官獨任進
    行簡式審判程序。又簡式審判程序之證據調查，依刑事訴訟
    法第273 條之2 規定，不受同法第159 條第1 項審判外陳述
    排除之限制，再被告對於卷內之各項證據，亦不爭執證據能
    力，故卷內所列之各項證據，自得作為證據，先予敘明。
二、上開犯罪事實，業據被告甲○○於本院審理中供承不諱，復
    有同意搜索書、搜索扣押筆錄、扣押物品目錄表、照片6 張
    （警卷第8 至11頁、第21至23頁）及第一級毒品海洛因1 包
    （檢驗前淨重0.068 、檢驗後淨重0.058 公克）在案可資憑
    佐；而被告於97年10月21日為警查獲後所排放之尿液經採樣
    送請鑑驗，以酵素免疫分析法檢驗及氣相層析質譜儀法確認
    檢驗結果，於嗎啡及甲基安非他命均呈陽性反應，有屏東縣
    政府警察局屏東分局偵辦毒品條例案尿液受檢人真實姓名對
    照表及臺灣檢驗科技股份有限公司97年11月4 日出具報告編
    號KH2008A0000000號之濫用藥物尿液檢驗報告各1 份附卷足
    稽（警卷第16頁、偵卷第8 頁），至上開扣案之白色粉末1
    包（檢驗前淨重0.068 公克、檢驗後淨重0.058 公克）經以
    化學呈色法及氣相層析質譜儀檢驗後，檢出第一級毒品海洛
    因成分，有高雄市立凱旋醫院97年11月3 日出具之高市凱醫
    驗字第8651號濫用藥物成品檢驗鑑定書1 紙在卷可證（偵卷
    第7 頁），堪認被告前揭不利於己之自白與客觀事實相符。
三、按92年7 月9 日新修正之毒品危害防制條例刪除2 犯及3 犯
    之規定，一改修法前繁雜之處遇程序，僅將施用毒品者簡化
    區分為初犯、再犯，並認施用毒品者係屬病患性犯人，以觀
    察、勒戒戒除其身癮，並以強制戒治去除其心癮。經觀察、
    勒戒或強制戒治執行完畢釋放後，若係5 年後再犯該條例第
    10條施用毒品罪者，與同條例第20條第1 項、第2 項關於「
    初犯」之處理方式相同，檢察官應先聲請法院裁定令被告入
    勒戒處所觀察、勒戒，並視有無繼續施用毒品傾向，決定應
    予釋放、為不起訴之處分，或應聲請法院裁定令入勒戒處所
    強制戒治；若係5 年內「再犯」同條例第10條施用毒品罪者
    ，依同條例第23條第2 項規定，檢察官則應依法追訴。觀諸
    該條例第20條第3 項之修正理由：「觀察、勒戒或強制戒治
    五年後再犯者，顯見前所實施之觀察、勒戒或強制戒治已足
    以遮斷其施用毒品之癮，為期自新及協助其戒除毒癮，對此
    5 年後再犯者，爰明定仍適用初犯之規定，先經觀察、勒戒
    、強制戒治之程序。」及同條例第23條第2 項之修正理由：
    「為配合簡化施用毒品犯之刑事處遇程序，並鑑於經觀察、
    勒戒或強制戒治執行完畢釋放後5 年內再犯者，其再犯率甚
    高，原據以實施之觀察、勒戒及強制戒治既已無法收其實效
    ，自應施以刑事處遇。」，顯然如施用毒品者係前經觀察、
    勒戒或強制戒治等治療程序執行完畢5 年後，始再施用毒品
    之「初犯」，因前所執行之觀察、勒戒或強制戒治已足收戒
    除毒癮之效，自應重新執行觀察、勒戒或強制戒治等治療程
    序，並於治療程序執行完畢後，由檢察官為不起訴處分，毋
    庸對之追訴處罰；反之，在「再犯」之情形，因其先前所為
    治療程序顯未能收戒斷毒癮之效，且考量施用毒品者之再犯
    率偏高，乃簡化其刑事處遇程序，而逕予追訴處罰，不再施
    以治療程序。參酌上開立法理由，修正毒品危害防制條例就
    施用毒品者，祇於「初犯」及「5 年後再犯」二種情形，有
    其追訴條件之限制，即須於初犯經觀察、勒戒或強制戒治釋
    放後，5 年內均無施用毒品之行為，始能認其前所實施之觀
    察、勒戒或強制戒治已足遮斷毒癮，而得於5 年後再犯時，
    再予適用初犯之規定，重行觀察、勒戒等程序。倘5 年內已
    經再犯，被依法追訴處罰，縱其第3 次（或第3 次以上）施
    用毒品之時間在初犯釋放5 年以後，即與「5 年後再犯」之
    情形有別，且因已於「5 年內再犯」，顯見其再犯率甚高，
    原實施觀察、勒戒或強制戒治，已無法收其實效，而無5 年
    戒斷期之存在，自無再經觀察、勒戒及強制戒治之必要，應
    由檢察官逕行起訴，始符新法修正之本旨。查本件被告甲○
    ○前於92年間，因違反毒品危害防制條例案件，經觀察、勒
    戒後，認無繼續施用毒品之傾向，由臺灣屏東地方法院檢察
    署檢察官於同年9 月4 日，以92年度毒偵字第1385號為不起
    訴處分確定。其另於94年、95年間因違反毒品危害防制條例
    案件，分別經本院以94年度訴字第1149號及95年度訴字第30
    2 號判決，判處有期徒刑8 月、1 年6 月確定，此有臺灣高
    等法院被告前案紀錄表附卷可考，被告於上開觀察勒戒執行
    完畢後，既曾於5 年內再犯毒品危害防制條例第10條之罪，
    並業經判刑確定，本次被告復行觸犯毒品危害防制條例第10
    條之罪，自非屬毒品危害防制條例第20條第3 項所定「5 年
    後再犯」之情形，而應依法追訴處罰。綜此，本件事證已臻
    明確，被告施用毒品海洛因及甲基安非他命之犯行，均洵堪
    認定。
四、按海洛因及甲基安非他命分屬毒品危害防制條例第2 條第2
    項第1 款、第2 款規定之第一級及第二級毒品，均不得持有
    及施用，核被告甲○○所為，係犯毒品危害防制條例第10條
    第1 項之施用第一級毒品罪及同法條第2 項之施用第二級毒
    品罪。被告施用前後之持有第一級毒品及第二級毒品之低度
    行為，分別為其施用第一級毒品與第二級毒品之高度行為所
    吸收，均不另論罪，又被告所犯前開2 罪間，犯意各別，罪
    名、行為且互殊，應予分論併罰。另被告有上揭犯罪事實欄
    所述經有期徒刑宣告及執行完畢之情形，此有前開臺灣高等
    法院被告前案紀錄表可按，被告於有期徒刑執行完畢後，5
    年以內故意再犯本件均為有期徒刑以上之罪，皆構成累犯，
    均應依刑法第47條第1 項規定予以加重其刑。又按刑法第62
    條所規定之自首，係以犯人在犯罪未發覺前，向該管公務員
    自承犯罪，而受法律之裁判為要件。所謂未發覺，乃指犯罪
    事實未為有偵查犯罪職權之公務員發覺，或犯罪事實雖已發
    覺，而犯人為誰，尚不知者而言。而向該管公務員自承其犯
    罪，不以先自向該公務員告知為必要，即受追問時，告知其
    犯罪仍不失為自首（最高法院92年度台上字第487 號判決參
    照）。查又被告就其施用第一級毒品海洛因犯行部分，於偵
    查機關犯罪事實尚未確定前，因承辦員警趨前盤查之際，主
    動告知此部分施用毒品犯行，而自願接受裁判，此有偵查報
    告書（警卷第2 頁）在卷可稽，且接受本院審理，已符合刑
    法第62條前段自首規定之要件，依該規定減輕其刑，上二者
    並依刑法第71條之規定，先加後減之。爰審酌被告前已因施
    用毒品犯行經觀察勒戒，竟仍故態復萌，復行施用毒品不輟
    （其又於97年間因施用毒品案件，經本院以97度訴字第71 7
    號判決判處有期徒刑1 年確定），無視於毒品對於自身健康
    之戕害及國家對於杜絕毒品犯罪之禁令；惟衡酌施用毒品係
    屬自戕行為，被告犯罪手段尚屬平和，亦未因此而危害他人
    ，所生損害尚非鉅大，且被告於犯後於本院審理時坦承犯行
    ，尚見悔意之犯罪後態度，另施用毒品者均有相當程度之成
    癮性及心理依賴，其犯罪心態與一般刑事犯罪之本質並不相
    同，應側重適當之醫學治療及心理矯治為宜，暨檢察官於本
    院審理時對被告具體求刑之刑度範圍等一切情狀，分別量處
    如主文所示之刑，並定其應執行刑，以資懲儆。又扣案之海
    洛因1 包（檢驗前淨重0.068 公克、檢驗後淨重0.058 公克
    ），應依毒品危害防制條例第18條第1 項前段諭知沒收銷燬
    ；其外包裝袋1 只因殘留微量毒品海洛因難以析離，爰依同
    規定沒收銷燬之。
據上論斷，應依刑事訴訟法第273 條之1 第1 項、第299 條第1
項前段，毒品危害防制條例第10條第1 項、第2 項、第18條第1
項前段，刑法第11條、第47條第1 項、第62條前段、第51條第5
款，判決如主文。
本案經檢察官劉文賓到庭執行職務
中    華    民    國    98    年    2     月    23    日
                  刑事第三庭    法  官  陳怡先
以上正本證明與原本無異。
如不服本判決應於收受判決後10日內向本院提出上訴書狀，並應
敘述具體理由；其未敘述上訴理由者，應於上訴期間屆滿後20日
內向本院補提理由書（均須按他造當事人之人數附繕本）「切勿
逕送上級法院」。
中    華    民    國    98    年    2     月    23    日
                                 書記官 鍾小屏
附錄本案論罪科刑法條：
毒品危害防制條例第10條
施用第一級毒品者，處 6 月以上 5 年以下有期徒刑。
施用第二級毒品者，處 3 年以下有期徒刑。


司法院資訊處製作；財團法人民間司法改革基金會備份。
